臺灣彰化地方法院彰化簡易庭小額民事判決
111年度彰小字第367號
原      告  富邦產物保險股份有限公司

法定代理人  賴榮崇  
訴訟代理人  何正偉  
            吳孟修  
            林揚軒  
被      告  林志芳  
上列當事人間請求損害賠償事件，本院於民國111年9月13日言詞
辯論終結，判決如下：
    主  文
被告應給付原告新臺幣31,600元，及自民國111年5月17日起至清
償日止，按週年利率百分之5計算之利息。
原告其餘之訴駁回。
訴訟費用新臺幣3,000元，由被告負擔新臺幣1,484元，餘由原告
負擔。
本判決原告勝訴部分得假執行。但被告如以新臺幣31,600元為原
告預供擔保，得免為假執行。 
    理由要領
一、小額訴訟之訴狀送達後，原告不得將原訴變更或追加他訴，
    但擴張或減縮應受判決事項之聲明者，不在此限，民事訴訟
    法第436條之23、第436條第2項、第255條第1項但書第3款分
    別定有明文。本件原告原起訴聲明係請求被告應給付原告新
    臺幣（下同）85,900元及法定利息。嗣於民國111年9月13日
    言詞辯論時變更聲明為被告應給付原告63,900元及法定利息
    ，核其變更屬減縮應受判決事項之聲明，與上開規定相符，
    應予准許。
二、被告未於最後言詞辯論期日到場，且無民事訴訟法第386條
    各款所列情形，爰依民事訴訟法第433條之3及第436之23規
    定，本院依職權由原告一造辯論而為判決。
三、原告主張：被告於109年5月22日夜間8時53分許，駕駛車牌
    號碼000-0000號自用小客車(下稱肇事車輛)，行經彰化縣花
    壇鄉中山路與東外環路口時，因未注意車前狀況之過失，不
    慎擦撞由原告所承保、訴外人王素妹所有、由訴外人吳彥穎
    駕駛之車牌號碼0000-00號自用小客車(下稱系爭車輛)，致
    系爭車輛受損。本件系爭車輛經彰化縣汽車商業同業公會鑑
    定之結果，於事故發生前之市價為16萬元，並因本事故造成
    交易價額貶損6萬元，然系爭車輛經初步評估系爭車輛維修
    費用已達188,994元(含工資28,160元、塗裝21,072元、零件
    139,672元)，顯然高於系爭車輛當時市價，勉以修繕實非合
    理之方式，足證系爭車輛已無修復之價值，應以全損認定系
    爭車輛之損害。原告乃於被保險人依約報廢系爭車輛後，依
    約賠付被保險人車體險全損保險金204,000元(計算式：系爭
    車輛保額24萬元×賠償率〈1-15%〉＝204,000元)，並依保險法
    第53條之規定取得代位求償權。又系爭車輛於事故發生前之
    市價為16萬元，而系爭車輛經報廢後殘體之價格為32,200元
    ，故原告可請求賠償127,800元(計算式：160,000元－32,200
    元＝127,800元)，本件被告未注意車前狀況，應負五成過失
    責任，經責任分攤後，被告尚需賠償63,900元，爰依民法第
    184條第1項、第191條之2、第196條及保險法第53條之規定
    提起本件訴訟等語。並聲明：被告應給付原告63,900元，及
    自起訴狀繕本送達之翌日起至清償日止，按週年利率5%計算
    之利息。
四、被告雖未於最後一次言詞辯論期日到場，惟據其先前陳述：
    我所駕駛的車輛也有受損，認為系爭車輛當時價值應該只有
    10萬元等語。並聲明：原告之訴駁回。
五、得心證之理由：
  ㈠原告主張之上開事實，提出道路交通事故當事人登記聯單、
    現場圖、初步分析研判表、行車執照、駕駛執照、汽（機）
    車險理賠申請書、汽車險重大賠案工料理算明細表、估價單
    、受損照片、汽車保險單、保單共同條款、車輛異動登記書
    、車輛查詢、匯款證明、損害賠償代位求償切結書、系爭車
    輛殘體拍賣查詢等為證，並經本院向彰化縣警察局彰化分局
    調取道路交通事故初步分析研判表、調查卷宗、現場圖、調
    查報告表㈠、㈡、A3類道路交通事故調查紀錄表、當事人酒精
    測定紀錄表、事故照片、附近路口監視器翻拍光碟、現場照
    片等資料核閱屬實，且為被告所不爭執，堪信為真實。惟被
    告以系爭車輛價值不高為由資為抗辯，是原告之請求是否有
    據，論述如下。
  ㈡因故意或過失，不法侵害他人之權利者，負損害賠償責任；
    汽車、機車或其他非依軌道行駛之動力車輛，在使用中加損
    害於他人者，駕駛人應賠償因此所生之損害。但於防止損害
    之發生，已盡相當之注意者，不在此限，民法第184條第1項
    前段、第191條之2分別定有明文。其次，被保險人因保險人
    應負保險責任之損失發生，而對於第三人有損失賠償請求權
    者，保險人得於給付賠償金額後，代位行使被保險人對於第
    三人之請求權；但其所請求之數額，以不逾賠償金額為限，
    保險法第53條第1項亦有明定。又汽車行駛時，駕駛人應注
    意車前狀況及兩車並行之間隔，並隨時採取必要之安全措施
    ，不得在道路上蛇行，或以其他危險方式駕車，道路交通安
    全規則第94條第3項定有明文。查被告於上揭時、地駕駛肇
    事車輛，疏未注意車前狀況及兩車並行之間隔，並隨時採取
    必要之安全措施，致與系爭車輛發生擦撞，造成系爭車輛受
    有損害，被告之行為與系爭車輛所受損害間具有相當因果關
    係，被告復未舉證證明其就防止損害發生已盡相當之注意，
    自應就系爭車輛之損害負賠償責任。則原告已依保險契約支
    付系爭車輛之修復費用，並依保險代位之規定，請求被告負
    損害賠償責任，自屬有據。 
  ㈢不法毀損他人之物者，被害人得請求賠償其物因毀損所減少
    之價額；負損害賠償責任者，除法律另有規定或契約另有訂
    定外，應回復他方損害發生前之原狀；第一項情形，債權人
    得請求支付回復原狀所必要之費用，以代回復原狀，民法第
    196條、第213條第1項、第3項分別定有明文。又物被毀損時
    ，被害人除得依民法第196條請求賠償外，並不排除民法第2
    13條至第215條之適用，惟民法第196條之規定即係第213條
    之法律另有規定，請求賠償物被毀損所減少之價額，得以修
    復費用為估定之標準，但以必要者為限，例如：修理材料以
    新品換舊品，應予折舊。又不能回復原狀或回復顯有重大困
    難者，應以金錢賠償其損害，為民法第215 條所明定。而民
    法第215條所謂回復顯有重大困難者，係指回復原狀需時過
    長、需費過鉅或難得預期之結果之情形而言(最高法院84年
    度台上字第1242號判決意旨參照)。再者，損害賠償之範圍
    ，應以被害人實際所受損害為衡(最高法院19年上字第2316
    號判例意旨參照)。亦即損害賠償之目的在於填補所生之損
    害，其應回復者，並非「原有狀態」而係「應有狀態」(最
    高法院78年度台上字第2311號、92年度台上字第829號判決
    意旨參照)。
  ㈣經查，本件原告固主張已依保險契約推定全損之理賠予被保
    險人204,000元，經扣除殘體之價格後再依肇事責任分攤，
    被告尚須賠償63,900元等情，惟此屬原告依保險契約相關條
    款所為處理之賠償方式，尚難逕以該保險理賠之金額認定為
    本件系爭車輛所受之損害。亦即本件被告所應負之責任為對
    系爭車輛車主王素妹所受之車輛損害，並非原告基於保險契
    約所支付之保險理賠費用。從而，原告主張以車體損失保險
    金計算被告應負擔之賠償金額，應屬無據，並非可採。
  ㈤另依照原告提出之估價單記載，系爭車輛受損雖估價需支出
    之修理費用為188,994元(含工資28,160元、塗裝21,072元、
    零件139,672元)。其中零件部分，係以新零件代替舊零件，
    依據前揭說明，自應將零件折舊部分予以扣除。參照卷附原
    告提出系爭車輛行車執照，系爭車輛係於101年3月出廠之非
    運輸業用汽車，惟不知當月何日，應類推適用民法第124條
    第2項後段，推定為101年3月15日，計算至本件車禍發生日
    即109年5月22日止，是其遭毀損時出廠已逾5年，宜以定率
    遞減法計算折舊。又依行政院所頒「固定資產耐用年數表」
    及「固定資產折舊率表」之規定，其他業用客車之耐用年數
    為5年，依定率遞減法每年折舊1000分之369，又其最後1年
    之折舊額，加歷年折舊累計額，其總和不得超過該資產成本
    原額10分之9。是系爭車輛零件部分扣除折舊額後，原告得
    請求之零件修理費為13,967元【計算式：139,672元×1/10=1
    3,967元，元以下四捨五入】，連同無庸折舊之其餘費用合
    計63,199元(計算式：13,967元＋28,160元＋21,072元＝63,199
    元)，是系爭車輛之修復必要費用為63,199元。
  ㈥又保險契約內所約定保險標的全損之之賠付金額，通常即為
    保險人與被保險人合意所推估之保險標的價值，本件原告與
    王素妹既約定系爭車輛全損時之賠付金額為204,000元，則
    比較修復系爭車輛所需必要費用63,199元與該車未發生事故
    時之市價16萬元，尚無回復原狀之必要費用顯逾其物價值之
    需費過鉅情形，自難以由加害人以金錢賠償其物之價值利益
    方式填補被害人之損害，而仍應以上開修復費用63,199元做
    為認定系爭車輛損害範圍之基準，是原告得向被告請求賠償
    之金額，亦應以63,199元為限。又本件既係以修復費用作為
    認定損害範圍之依據，並非命被告賠償系爭車輛全損之價值
    ，自無庸再扣除原告變賣系爭車輛殘體所得價金32,200元，
    附此敘明。　　　
  ㈦又損害之發生或擴大，被害人與有過失者，法院得減輕賠償
    金額或免除之；前2項之規定，於被害人之代理人或使用人
    與有過失者，準用之，民法第217條第1項、第3項分別定有
    明文。查本件事故之發生，被告固有如前揭所述之過失，但
    吳彥穎駕駛系爭車輛行經系爭交岔路口時，亦未注意車前狀
    況及兩車並行之間隔，並隨時採取必要之安全措施，而逕行
    通過該上開路口，而與被告所駕駛之肇事車輛發生碰撞，故
    對於本件事故之發生，亦有過失。本院綜合審酌本件事故發
    生緣由，再審酌雙方之過失情節比例一切情狀後，認被告應
    負擔50%之過失責任，吳彥穎應負擔50%之過失責任。則原告
    代位行使損害賠償請求權，亦應承受吳彥穎之過失，並依此
    比例酌減被告之賠償責任。從而，原告得請求被告賠償之金
    額應為31,600元【計算式：63,199元×50%＝31,600元，元以
    下四捨五入】。
  ㈧本件原告代位被保險人請求被告應給付上開損害賠償費用，
    係以支付金錢為標的，且無確定給付期限，是原告就上揭所
    得請求之金額，請求自起訴狀繕本送達被告之次日即111年5
    月17日起至清償日止，按週年利率5%計算之利息，核與民法
    第229條第2項、第233條第1項前段及第203條規定相符，併
    應准許。　　
六、綜上所述，原告依民法第184條第1項前段、第191條之2、第
    196條及保險法第53條第1項之規定，請求被告給付31,600元
    ，及自起訴狀繕本送達被告之次日即111年5月17日起至清償
    日止，按週年利率5%計算之利息，為有理由，應予准許；超
    過此部分之請求，則無理由，應予駁回。
七、本件事證已臻明確，兩造其餘攻擊防禦方法及所提證據，核
    與判決結果無影響，毋庸逐一論述。
八、本件原告勝訴部分係小額程序為被告敗訴之判決，依民事訴
    訟法第436條之20規定，應依職權宣告假執行，並依同法第3
    92條第2項規定，依職權宣告被告如預供擔保，得免為假執
    行。
九、訴訟費用負擔之依據：民事訴訟法第79條，爰依職權諭知如
    主文第3項所示(含裁判費1,000元及彰化縣汽車商業公會鑑
    定費2,000元)。
中    華    民    國   111    年    9     月    27    日
                  臺灣彰化地方法院彰化簡易庭
                      法  官  范嘉紋　
以上正本係照原本作成。
對於本件判決如有不服，應於收受送達後20日內向本院提出上訴
書狀，上訴於本院合議庭，並按他造當事人之人數附具繕本。
當事人之上訴，非以判決違背法令為理由不得為之，上訴狀應記
載上訴理由，表明下列各款事項：
(一)原判決所違背之法令及其具體內容。
(二)依訴訟資料可認為原判決有違背法令之具體事實。
如委任律師提起上訴者，應一併繳納上訴審裁判費。 　　　　
中　　華　　民　　國　　111 　年　　9 　　月　　27　　日
                      書記官  顏麗芸